【裁判字號】    90,台上,4329
【裁判日期】    900718
【裁判案由】    偽造文書
【裁判全文】
最高法院刑事判決                                九十年度台上字第四三二九號
    上  訴  人  甲○○
                莊發展
右上訴人等因偽造文書案件，不服台灣高等法院高雄分院中華民國九十年四月十一日
第二審更審判決（八十九年度上更(一)字第二四二號，起訴案號：台灣高雄地方法院檢
察署八十七年度偵字第一八二五一號），提起上訴，本院判決如左：
    主  文
原判決撤銷，發回台灣高等法院高雄分院。
    理  由
本件原判決撤銷第一審諭知上訴人甲○○、莊發展無罪之判決，改判論處該上訴人等
以共同行使公務員明知為不實之事項，而登載於職務上所掌之公文書，足以生損害於
公眾罪刑，固非無見。
惟查：審理事實之法院，對於案內一切證據，除認為不必要者外，均應詳為調查，然
後基於調查所得之心證，以為判斷事實之基礎，如有應行調查之證據未經依法調查，
即難為有利或不利之認定，如率予判決，自屬刑事訴訟法第三百七十九條第十款所稱
之當然違背法令。上訴人甲○○、莊發展始終否認有偽造文書犯行，辯稱：初次丈量
時，該船後方未設艙壁，係屬開放空間狀態，丈量時得免除艙間，依法不計入總噸位
數，故測得之噸位為十九點九一公噸，嗣複丈時，該船已於後方裝設艙壁而屬於圍蔽
艙間，依法應計入總噸位數，故測得之噸位為二十三點四二公噸，先後二次丈量之結
果不同，乃因船舶於第一次丈量後有經過改過，計算基準有異云云。卷查證人陳永貴
證稱：「（問：圖上虛線空間係密閉或開放空間？）應是開放之空間，但送至我們公
司時卻是堵死的，經我們修改，自虛線處往前移二點二五米」（見第一審卷第六十二
頁），證人宋漢棟證述：「（問：卷內設計圖上之虛線是否為開放空間？）我認定其
不是有效之封閉空間」（見同上卷第九十三頁背面）。如果上開證人證言無訛，則本
件「豪華愛之船」後方未設艙壁時，是否如上訴人等所稱：係屬開放之空間，即堪研
求。且該船係於民國八十三年九月五日經甲○○初次丈量，於同年九月十七日由高雄
港駛回馬祖，始由連江縣政府建設局工商課長陳書福核發小船執照。而在「豪華愛之
船」增加艙壁屬於一般木工技術，在馬祖這方面的技術並不困難，復據證人宋漢棟證
明在卷（見八十九年度上更(一)字第二四二號卷第六十一頁）。是該船於甲○○初次丈
量後，陳書福核發小船執照前，增建艙壁並非不可能。乃原判決未詳細調查在該船後
方是否原屬開放空間？嗣後有無在該處增建艙壁？及作何用途？即有無如莊發展於上
訴理由狀所稱：「陳祿官為保護其船上之儀器及引擎之潮濕，自行雇工加蓋牆門」之
情？釐清真相，以為判斷之依據，期勿枉縱。遽採船東陳祿官、曾林官、周正勇、王
國祥、及陳書福等人之證言為論處上訴人等罪刑之依據，自有調查未盡及理由不備之
違法。上訴人等上訴意旨執以指摘，為有理由，應認原判決仍有撤銷發回之原因。至
原判決不另諭知無罪部分，基於審判不可分原則，應併予發回，附此明。
據上論結，應依刑事訴訟法第三百九十七條、第四百零一條，判決如主文。
中      華      民      國     九十     年      七      月     十八     日
                              最高法院刑事第十一庭
                                  審判長法官  林  增  福
                                        法官  邵  燕  玲
                                        法官  吳  昆  仁
                                        法官  陳  世  雄
                                        法官  吳  三  龍
      右正本證明與原本無異
                                              書  記  官
中      華      民      國     九十     年      七      月    二十三    日


司法院資訊處製作；財團法人民間司法改革基金會備份。
